【裁判字號】    98,上訴,1994
【裁判日期】    980925
【裁判案由】    違反毒品危害防制條例
【裁判全文】
臺灣高等法院臺中分院刑事判決        98年度上訴字第1994號
上  訴  人
即  被  告  甲○○
上列上訴人因違反毒品危害防制條例案件，不服臺灣彰化地方法
院98年度訴字第1086號中華民國98年7月16日第一審判決（起訴
案號：臺灣彰化地方法院檢察署98年度毒偵字第1137號），提起
上訴，本院判決如下：
    主  文
上訴駁回。
    理  由
一、按「依刑事訴訟法第350條、第361條、第362條、第367條規
    定，不服地方法院之第一審判決而上訴者，須提出上訴書狀
    ，並應敘述具體理由，為上訴必備之程式；其所提出之書狀
    未敘述上訴理由，或僅曾以言詞陳述上訴理由者，均應於上
    訴期間屆滿後20日內補提理由書於第一審法院。第一審法院
    經形式審查，認逾期未補提上訴理由者，應定期間先命補正
    ；逾期未補正者，為上訴不合法律上之程式，應以裁定駁回
    。倘已提出上訴理由，但所提非屬具體理由者，則由第二審
    法院以上訴不合法律上之程式，判決駁回。而所謂具體理由
    ，必係依據卷內既有訴訟資料或提出新事證，指摘或表明第
    一審判決有何採證認事、用法或量刑等足以影響判決本旨之
    不當或違法，而構成應予撤銷之具體事由，始克當之（例如
    ：依憑證據法則具體指出所採證據何以不具證據能力，或依
    憑卷證資料，明確指出所為證據證明力之判斷如何違背經驗
    、論理法則）；倘僅泛言原判決認定事實錯誤、違背法令、
    量刑失之過重或輕縱，而未依上揭意旨指出具體事由，或形
    式上雖已指出具體事由，然該事由縱使屬實，亦不足以認為
    原判決有何不當或違法者（例如：對不具有調查必要性之證
    據，法院未依聲請調查亦未說明理由，或援用證據不當，但
    除去該證據仍應為同一事實之認定），皆難謂係具體理由，
    俾與第二審上訴制度旨在請求第二審法院撤銷、變更第一審
    不當或違法之判決，以實現個案救濟之立法目的相契合，並
    節制濫行上訴」， 最高法院97年台上字第892號判決可資參
    照。
二、本件原審判決認上訴人即被告（下稱被告）甲○○犯施用第
    一級毒品罪，處有期徒刑七月，被告不服，於民國98年8月3
    1日提起上訴。被告所提起之第二審上訴，形式上雖提出書
    狀敘述上訴理由，略以：伊於97年12月5日即於衛生署立彰
    化醫院參加「美沙冬」治療，本案乃於98年3月4日為警查獲
    ，故尿液之海洛因反應是否為「假陽性」？何況被告既已參
    加「美沙冬」戒毒計畫，即應免除或減輕其刑，否則焉能達
    到鼓勵之效果。而被告既非累犯，又有悔意，原審量處有期
    徒刑7月，有失比例原則等語。惟查，被告於98年5月20日偵
    查中已自承：海洛因是於98年3月4日23時許施用，在伊住處
    的房間內，以注射針筒注入手臂方式施打等語（偵卷第4、5
    頁）；於原審審理時亦供承：伊在98年3月4日晚上11時，在
    住處以針筒注射方式，施用1次海洛因等語（原審卷第42頁
    ），而被告於為警查獲後所採尿液，經檢驗結果呈嗎啡陽性
    反應，有彰化縣警察局田中分局委託檢驗尿液代號與真實姓
    名對照認證單、詮昕科技股份有限公司濫用藥物尿液檢驗報
    告各1紙附卷可稽（均見警卷），被告上訴意旨空言否認犯
    行，顯非依據卷內既有訴訟資料或提出新事證，指摘或表明
    第一審判決有何採證認事、用法等足以影響判決本旨之不當
    或違法，而構成應予撤銷之具體事由。另毒品危害防制條例
    第21條所稱「依前項規定治療中經查獲」，係指犯同條例第
    10條之罪，於犯罪未發覺前，自動向行政院衛生署指定之醫
    療機構請求治療，而於治療中始查獲「該未發覺之罪者」而
    言；倘係治療中再犯施用毒品之罪而被查獲，自不包括在內
    （最高法院97年度台上字第3065號、97年度台上字第3197號
    、97年度台上字第3219號、97年度台非字第314號判決意旨
    參照）。本案被告係於98年3月6日為警查獲，距其自承於97
    年12月5日自動至署立彰化醫院為美沙冬療法相距已4個月，
    難認符合上開法條之規定。又原審量刑業已審酌被告曾因施
    用毒品經送觀察、勒戒及強制戒治，仍未知警惕，又再犯本
    案之罪，足見其雖經觀察、勒戒及強制戒治等治療程序，仍
    未徹底戒除惡習遠離毒害，顯未能善體國家設置觀察、勒戒
    及戒治機構，協助毒品施用者戒除毒害之良法美意，惟施用
    毒品本質上係戕害自身健康之行為，尚未嚴重破壞社會秩序
    或侵害他人權益，且被告業已尋求美沙冬替代療法治療，尚
    有悔意，暨其犯罪之動機、目的、所生危害及犯罪後坦承犯
    行、態度良好等一切情狀，量處有期徒刑7月，已屬從輕且
    無不當。綜上，本案被告所提均非屬得上訴第二審之具體理
    由，依上揭說明，被告之第二審上訴不合法律上程式，應予
    駁回。爰依刑事訴訟第367條前段、第372條，不經言詞辯論
    ，判決如主文。
中    華    民    國    98    年    9     月    25    日
            刑事第十庭  審判長法  官  林  照  明
                              法  官  林  欽  章
                              法  官  郭  瑞  祥
以上正本證明與原本無異。
如不服本判決應於收受送達後十日內向本院提出上訴書狀，其未
敘述上訴之理由者，並得於提起上訴後十日內向本院補提理由書
（均須按他造當事人之人數附繕本）「切勿逕送上級法院」。
                              書記官  李  妍  嬅
中    華    民    國    98    年    9     月    28    日


司法院資訊處製作；財團法人民間司法改革基金會備份。
